臺灣新北地方法院民事裁定
111年度破字第18號
聲  請  人  
即  債務人  劉許鳳
上列聲請人聲請宣告破產事件，本院裁定如下：
    主  文
聲請駁回。
聲請程序費用由聲請人負擔。
    理  由
一、本件聲請意旨略以：聲請人因信用卡、現金卡至今已欠債達
    新臺幣（下同）2,674,683 元，且因女兒手受傷無法工作，
    於沒有經濟來源，且在每日還得看精神科和慢性病的壓力下
    ，已不能清償債務，請准予破產宣告等語。
二、按破產，對債務人不能清償債務者宣告之。財團費用及財團
    債務，應先於破產債權，隨時由破產財團清償之，破產法第
    57條、第97條分別定有明文。次按破產固係對於債務人不能
    清償債務者宣告之。但法院就破產之聲請。以職權為必要之
    調查。確係毫無財產。則破產財團即不能構成。無從依破產
    程序清理其債務。參照破產法第148 條之旨趣。自應依同法
    第63條。以裁定駁回其聲請（司法院25年院字第1505號解釋
    文參照）。是以，如構成破產財團之債務人財產，顯不足清
    償財團費用及財團債務時，依破產法第148 條規定，法院於
    宣告破產後，須同時宣告程序終止，徒增程序及費用之浪費
    ，且無益於債務人及債權人，法院自應依破產法第63條規定
    ，駁回破產宣告之聲請。
三、經查：
　㈠聲請人聲請破產程序，雖表示名下有存款164 元云云，但未
    據提供任何資料以為證明，且依其提出之全國財產稅總歸戶
    查詢清單、綜合所得稅各類所得資料清單所示查無財產、查
    無資料等情，足見聲請人名下並無其他任何財產，可供構成
    破產財團。
　㈡依破產法第95條、第96條、第128 條規定，債務人如經法院
    宣告破產，破產財團除須支付破產管理人及監查人之報酬、
    破產人及其家屬之必要生活費用外，尚需支付破產程序進行
    所需支出之費用，如破產管理人清償、整理債務人之財產狀
    況，並編造債權及資產表，召開債權人會議，行使其他權限
    等及支付破產財團之管理、變價及分配所生之費用等項目，
    以及其他破產程序進行所需支出之費用。聲請人表示無能力
    外出工作，主張每月必要支出租金15,000元，依各級法院辦
    案期限實施要點第2 點規定，破產事件之辦理期限為2 年，
    本件破產程序如以需時2 年計算，聲請人於破產程序進行期
    間之必要生活費為360,000元（計算式：15,000元×12月×2年
    ），聲請人又稱沒有經濟來源，聲請人現有財產顯不足清償
    破產財團費用及財團債務，其他破產債權人亦無從藉由破產
    程序而受任何清償之機會，僅徒增程序及因破產財團管理、
    分配所生費用之浪費，與清理債務、使債權人公平受償之破
    產制度立法目的有違，依前開規定及說明，本件宣告破產並
    無實益。
　㈢綜上，考量破產程序之進行繁雜且所費不貲，除須優先清償
    所欠上開稅款之優先債權外，尚須支付破產財團之管理及分
    配所生之費用及破產管理人之報酬等，都將使破產財團之財
    產更形減少，即便破產財團仍有餘裕，但得用以清償之債務
    比例，仍顯屬偏低，無益於債權人之受償，又徒增破產程序
    及相關費用之耗費，與旨在使債權人受公平且相當清償之破
    產制度，尚有不符，難認本件有破產宣告之實益及必要。從
    而，聲請人聲請破產宣告，並無實益，應予駁回。
　㈣聲請人雖因無破產實益，而無從准許其破產聲請，但聲請人
    如符合消費者債務清理條例有關更生或清算之要件，自仍得
    循該途徑清理其債務，附此敘明。 
四、依破產法第5 條、民事訴訟法第95條、第78條，裁定如主文
    。
中　　華　　民　　國　　111 　年　　 9　　月　 　13　 日
                  民事第六庭  法　官　宋家瑋
以上正本係照原本作成。
如對本裁定抗告，須於裁定送達後10日內向本院提出抗告狀，並
繳納抗告費新臺幣1,000元。
中　　華　　民　　國　　111 　年　　 9　　月　　 13　 日
                              書記官　張韶安